【裁判字號】    92,上訴,501
【裁判日期】    920425
【裁判案由】    偽造文書
【裁判全文】
臺灣高等法院刑事判決                            九十二年度上訴字第五０一號
    上  訴  人  臺灣新竹地方法院檢察署檢察官
    被      告  乙○○
右上訴人因被告偽造文書案件，不服臺灣新竹地方法院九十一年度訴字第七一九號，
中華民國九十一年十二月二十七日第一審判決（起訴案號：臺灣新竹地方法院檢察署
九十一年度偵字第五九四九號，併案審理案號：台灣新竹地方法院檢察署九十二年度
偵字第一一七號），提起上訴，本院判決如左：
    主  文
原判決撤銷。
乙○○共同連續行使偽造私文書，足以生損害於他人，累犯，處有期徒刑壹年肆月。
偽造之「林榮祥」、「宋志榮」、「宋吉星」、「孫昭雄」、「杜啟章」、「宋明貴
」、「宋宏仁」之中華民國國民
宋明貴」、「宋宏仁」之印章各壹枚、「杜啟章」印章貳枚、偽造之如附表所示署押
及印文，均沒收。
    事  實
一、乙○○於民國九十年間，曾犯贓物罪，經臺灣台中地方法院以九十年七月二十五
    日九十年度中簡字第一三二五號判決判處有期徒刑三月，如易科罰金以三百元折
    算一日，九十年九月三日確定，於九十一年二月二十一日易科罰金執行完畢。
二、乙○○與自稱「林先生」、「王小姐」及「孟婷」等不詳姓名年籍成年人，共同
    基於行使偽造文書之概括犯意，由乙○○提供自己之照片，於九十一年八月底起
    ，在台中市不詳泡沫紅茶店，交予「林先生」，再由「林先生」先後多次將乙○
    ○之照片黏貼於偽造之「林榮祥，男，五十年十一月二十五日生，
    號：Ｚ000000000」、「宋吉星，男，五十年五月二十二日出生，身分
    證統一編號：Ｚ000000000」、「孫昭雄，男，五十年六月三十日出生
    ，
    八日出生，
    十一月二十三日出生，
    「宋志榮，男，五十年十一月二十三日出生，
    三六一」中華民國國民
    損害於林榮祥等人及戶政機關對於國民
    王小姐」通知，在台中市○○路與文心路口等處，陸續自「孟婷」手中取得偽造
    完成之林榮祥等人之國民
    」、「宋宏仁」之印章各一枚、「杜啟章」印章二枚後，即依「林先生」等人之
    指示，以每開立一存款帳戶由「林先生」支付新台幣（下同）九百元或一千五百
    元不等之代價，先於九十一年八月二十九日，至新竹國際商業銀行苗栗分行，由
    乙○○持上開偽造之「杜啟章」國民
    行使，並於銀行存款相關業務申請書、印鑑卡上填寫資料，並於申請書上偽簽「
    杜啟章」署押一枚，及蓋用偽造之「杜啟章」印章而偽造「杜啟章」之印文一枚
    ，及於印鑑卡上偽簽「杜啟章」署押一枚，及蓋用偽造之「杜啟章」印章而偽造
    「杜啟章」之印文二枚，而偽造以「杜啟章」名義申請開戶之存款相關業務申請
    書、印鑑卡，並持交承辦人員以行使，足以生損害於「杜啟章」及新竹國際商業
    銀行對於存款戶之管理。又於九十一年十月十五日上午九時許，至新竹市○區○
    ○路一段四九五號華南商業銀行竹科分行，由乙○○持上開偽造之「林榮祥」身
    分證及偽造之「林榮祥」印章一枚，辦理開戶手續。乙○○將偽造之「林榮祥」
    國民
    商業銀行存款約定書上偽簽「林榮祥」署押二枚，及蓋用偽造「林榮祥」之印章
    而偽造「林榮祥」之印文三枚，並填寫資料，而偽造以「林榮祥」名義申請開戶
    之存款戶約定書。復在存款憑條上偽造「林榮祥」之署名一枚及填寫存入金額，
    而偽造該存款憑條，另在開戶印鑑卡二張上各偽簽「林榮祥」之署名一枚，及分
    別蓋用偽造之「林榮祥」印章，偽造「林榮祥」之印文各二枚，並填寫資料，而
    偽造上開存戶印鑑卡二張，再將上開存款戶約定書、存款憑條、開戶印鑑卡交予
    華南銀行竹科分行承辦人員陳滿珠而行使，足以生損害於「林榮祥」及華南銀行
    對於存款戶之管理。旋陳滿珠發覺乙○○提出之「林榮祥」國民
    向桃園縣桃園市戶政事務所查詢，得知身分資料不符，即報警處理。經警於同日
    上午十一時十分許，在華南銀行竹科分行當場查獲，並扣得偽造之「林榮祥」國
    民
    開戶印鑑卡二張。乙○○於同日經台灣新竹地方法院檢察署檢察官諭知釋放後，
    復於九十一年十二月十二日，至新竹縣竹北市竹北中山郵局，持用偽造之「宋明
    貴」國民
    帳申請書、印鑑卡上填寫資料，並蓋用偽造之「宋明貴」印章而於申請書、印鑑
    卡上，偽造「宋明貴」之印文各一枚，而偽造以「宋明貴」名義申請開戶之立帳
    申請書、印鑑卡，並持交承辦人員以行使，足以生損害於「宋明貴」及郵局對於
    存款戶之管理。於九十一年十二月十二日，至新竹縣竹北市竹北光明郵局，持用
    偽造之「宋宏仁」國民
    政存簿儲金立帳申請書、印鑑卡上填寫資料，並蓋用偽造之「宋宏仁」印章而於
    申請書、印鑑卡上，偽造「宋宏仁」之印文各一枚，而偽造以「宋宏仁」名義申
    請開戶之立帳申請書、印鑑卡，並持交承辦人員以行使，足以生損害於「宋宏仁
    」及郵局對於存款戶之管理。復於九十一年十二月十二日，至新竹縣竹北市竹北
    郵局，持用偽造之「宋志榮」國民
    使，並於郵政存簿儲金立帳申請書、印鑑卡上填寫資料，並蓋用偽造之「宋志榮
    」印章而於申請書、印鑑卡上，偽造「宋志榮」之印文各一枚，而偽造以「宋志
    榮」名義申請開戶之立帳申請書、印鑑卡，並持交承辦人員以行使，足以生損害
    於「宋志榮」及郵局對於存款戶之管理。迨至九十一年十二月二十七日下午三時
    三十分許，乙○○前往新竹縣竹北市○○○路六０號竹北郵局辦理存摺遺失手續
    時，為郵局承辦人員報警查獲，並扣得偽造之「宋志榮」國民
    志榮」印章一枚，復至乙○○位於台中市○○街四０號七樓之五住處，起出「宋
    吉星」、「孫昭雄」、「杜啟章」之國民
    章二枚。乙○○先後偽造之「杜啟章」、「林榮祥」、「宋明貴」、「宋宏仁」
    之署押及印文，詳如附表所示。
三、案經新竹市警察局第二分局報請臺灣新竹地方法院檢察署檢察官偵查起訴，及新
    竹縣警察局竹北分局報請臺灣新竹地方法院檢察署函請併案審理。
    理  由
壹、認定犯罪事實所憑之證據及理由
一、右揭事實，迭據被告乙○○於警訊、檢察官訊問及原法院、本院審理時坦承不諱
    （見偵字第五九四九號卷第四至九頁、第十八至二０頁、偵字第一一七號卷第七
    至十三頁、第四八、四九頁、本院卷第三一至三四頁、第四八至五０頁、第六四
    至六七頁、第七八、七九頁），並有偽造之「林榮祥」國民
    林榮祥印章一枚、存款戶約定書、存款憑條各一紙及開戶印鑑卡二張，及偽造之
    「宋志榮」、「宋吉星」、「孫昭雄」、「杜啟章」之國民
    造之「宋志榮」印章一枚、「杜啟章」印章二枚，扣案可資佐證。
二、被告於上揭時、地持用偽造之「林榮祥」國民
    料申請開戶，經識破後報警處理等情，並經證人即華南銀行承辦人員陳滿珠於警
    訊時證述明確（見偵字第五九四九號卷第十、十一頁）。
三、扣案之「林榮祥」國民
    作業系統查詢，查無該身分資料，有法務部戶役政連結作業系統個人基本資料在
    卷可稽（見原審卷第六頁）。再戶政事務所所核發之國民
    乃可穿透國民
    證。且
    字體不同，其上又均黏貼被告之照片。扣案之「林榮祥」、「宋志榮」、「宋吉
    星」、「孫昭雄」、「杜啟章」之國民
    貴」、「宋宏仁」國民
    民
    造「宋明貴」、「宋宏仁」之國民
    之印章，惟卷附「宋明貴」、「宋宏仁」之郵政存簿儲金立帳申請書、印鑑卡均
    蓋有偽造之「宋明貴」、「宋宏仁」印文（見偵字第一一七號卷第七一、七二頁
    ），堪以認定確實有偽造「宋明貴」、「宋宏仁」之印章各一枚無訛。
四、被告先後偽造如事實欄所示文書，並於其上偽造如附表所示之「杜啟章」、「林
    榮祥」、「宋明貴」、「宋宏仁」之署押及印文等情，並有「杜啟章」名義之銀
    行存款相關業務申請書、印鑑卡影本（見本院卷第五七、七一、七二頁）、「宋
    明貴」、「宋志榮」、「宋宏仁」名義之郵政存簿儲金立帳申請書、印鑑卡影本
    在卷可稽（見偵字第一一七頁第二五、二六、七一、七二頁），及「林榮祥」名
    義之存款戶約定書、存款憑條、開戶印鑑卡，扣案可資佐證。
五、被害人丙○○○固指訴曾於九十一年十二月二十四日、二十五日被騙匯款九萬三
    千三百八十九元至「宋明貴」於竹北中山郵局之帳戶、匯款二十九萬九千六百零
    七元至「宋志榮」於竹北郵局之帳戶；被害人甲○○於九十一年十二月二十六日
    被騙匯款十一萬二千三百九十二元至「宋志榮」於竹北郵局之帳戶等語（見偵字
    第一一七號卷第十四、三三、三四頁）。惟被告始終否認有參與詐騙金錢，且經
    本院詳閱卷證，並無證據證明被告參與，爰不認定被告對於詐欺部分有犯意之聯
    絡，及行為之分擔，併予敘明。
貳、論罪之理由
一、按國民
    行、能力、服務之證書（最高法院八十一年台上字第一二二六號判決參照）。
二、核被告所為，係犯刑法第二百十六條、第二百十二條之行使偽造特種文書罪，及
    刑法第二百十六條、第二百十條之偽造私文書罪。被告與自稱「林先生」、「王
    小姐」及「孟婷」等不詳姓名年籍成年人，有犯意之聯絡，及行為之分擔，應論
    以共同正犯。被告偽造特種文書或私文書後，進而持以行使，其偽造之低度行為
    ，應為行使之高度行為所吸收，不另論罪。被告偽造印章、印文、署押，為偽造
    私文書之部分行為，亦不另論罪。被告先後多次行使偽造特種文書、行使偽造私
    文書犯行，分別時間緊接，犯罪構成要件相同，顯係基於概括之犯意反覆為之，
    各應論以連續犯並加重其刑。被告所犯行使偽造特種文書與行使偽造私文書二罪
    間，有方法結果之牽連關係，應從較重之行使偽造私文書罪處斷。被告行使偽造
    「林榮祥」之國民
    ，然與已起訴部分，有連續犯或牽連犯之裁判上一罪關係，為起訴效力所及，並
    經台灣新竹地方法院檢察署函請併案審理，本院應併予審理。
三、被告前有如事實欄所載之犯罪、科刑及徒刑之執行情形，有台灣高等法院被告全
    國前案紀錄表在卷可稽。被告受有期徒刑執行完畢後，五年內再犯有期徒刑以上
    之本罪，為累犯，應依刑法第四十七條規定，加重其刑。
、本院撤銷原判決之理由
一、原判決以被告罪證明確，據以論罪科刑，固非無見。惟原判決就為起訴效力所及
    之偽造「林榮祥」之國民
    未及併予審理，即有未洽。
二、公訴人上訴意旨以原判決未就為起訴效力所及之被告全部犯行併予審理，指摘原
    判決不當，提起上訴，為有理由，應由本院予以撤銷。
肆、本院自為判決之理由
一、本院爰審酌被告素行不良，其於九十一年十月十五日經警查獲，由檢察官諭知釋
    放，仍不知警惕，竟再重施故技，犯案多起，惡性非輕，及被告犯罪之次數不少
    ，對社會治安之危害程度不低，及其犯罪之動機、目的、手段、參與犯罪之程度
    ，並犯罪後態度等一切情狀，量處如主文第二項所示之刑。
二、扣案偽造之「林榮祥」、「宋志榮」印章各一枚、「杜啟章」印章二枚，係偽造
    之印章，應依刑法第二百十九條規定沒收。偽造之「宋明貴」、「宋宏仁」印章
    各一枚，亦係偽造之印章，雖未扣案，然並無證據證明已滅失，仍應依上開規定
    沒收。如附表所示偽造之署押及印文，同應依上開規定沒收。扣案偽造之「林榮
    祥」、「宋志榮」、「宋吉星」、「孫昭雄」、「杜啟章」，及未扣案之「宋明
    貴」、「宋宏仁」之中華民國國民
    依刑法第三十八條第一項第二款規定沒收。
伍、適用之法律
一、刑事訴訟法第三百六十九條第一項前段、第三百六十四條、第二百九十九條第一
    項前段。
二、刑法第二十八條、第五十六條、第二百十六條、第二百十條、第二百十二條、第
    五十五條、第四十七條、第三十八條第一項第二款。
三、罰金罰鍰提高標準條例第一條前段。
本案經檢察官劉永清到庭執行職務。
中      華      民      國    九十二    年      四      月    二十五    日
                              臺灣高等法院刑事第二十庭
                                  審判長法  官  葉  麗  霞
                                        法  官  鄧  振  球
                                        法  官  李  錦  樑
右正本證明與原本無異。
如不服本判決，應於收受送達後十日內向本院提出上訴書狀，其未敘述上訴之理由者
並得於提起上訴後十日內向本院補提理由書（均須按他造當事人之人數附繕本）。
                                        書記官  郭  台  發
中      華      民      國    九十二    年      四      月    二十八    日
附錄：本案論罪科刑法條全文
刑法第二百十六條
行使第二百十條至第二百十五條之文書者，依偽造、變造文書或登載不實事項或使登
載不實事項之規定處斷。
刑法第二百十條
偽造、變造私文書，足以生損害於公眾或他人者，處五年以下有期徒刑。


司法院資訊處製作；財團法人民間司法改革基金會備份。
